【裁判字號】    98,簡上,94
【裁判日期】    980423
【裁判案由】    詐欺
【裁判全文】
臺灣高雄地方法院刑事判決              98年度簡上字第94號
上  訴  人
即  被  告  丙○○
上列上訴人因詐欺案件，不服本院高雄簡易庭民國97年11月19
日97年度審簡字第6555號刑事簡易判決（聲請簡易判決處刑案號
：97年度偵字第29489 號），提起上訴，本院合議庭判決如下：
    主  文
上訴駁回。
    事  實
一、丙○○知悉國內社會上層出不窮之詐騙集團為掩飾其不法行
    徑，避免執法人員之查緝，經常利用他人之存款帳戶掩人耳
    目，因此，在客觀上可以預見一般取得他人帳戶使用，常與
    行財產犯罪有密切關連，竟以縱有人持其存款帳戶作為詐騙
    工具，亦不違其本意之幫助犯意，於民國（下同）97年8 月
    1 日，與使用邵文憲（幫助犯詐欺罪部分業經本院判處有期
    徒刑三月確定）所申辦之「0000000000」門號之詐欺集團某
    成年成員聯絡，在高雄市○○路與三多路口處，將其向中華
    郵政高雄大順郵局所申辦之帳戶（局號：0000000 、帳號：
    0000000） 存摺、印章、提款卡連同密碼交付真實姓名年籍
    不詳之詐欺集團之成年成員。嗣於97年8 月10日，適有甲○○接獲該詐欺集團成員來電，向甲○○諉稱其之前向東森購
    物分期付款購得之商品因重複扣款要退還其款項，要求甲○○依其指示至提款機操作，致甲○○陷於錯誤於97年8 月10
    日20時4 分許及20時21分許，依指示操作後分別轉帳新台幣
    （下同）29989 元及20698 元至丙○○所申辦之上開帳戶內
    。另有鍾雪枝於97年8 月10日亦接獲同上開相類詐欺內容之
    電話，致鍾雪枝陷於錯誤於同日19時2 分、19時9 分依指示
    操作後，分別轉帳23456 元、13013 元至上開丙○○之帳戶
    內。又有戊○○於97年8 月8 日接獲詐欺集團成員來電，向
    戊○○諉稱其係台中海線兄弟，因殺人需款30萬元偷渡云云
    ，戊○○心知有異虛與周旋，並匯入1 元至其指定之上開丙○○帳戶內而未遂。
二、案經高雄市政府警察局三民第二分局移送臺灣高雄地方法院
    檢察署檢察官偵辦後聲請簡易判決處刑。
    理  由
一、按被告以外之人於審判外之言詞或書面陳述，除法律有規定
    者外，不得作為證據；被告以外之人於審判外之陳述，雖不
    符前4 條之規定，而經當事人於審判程序同意作為證據，法
    院審酌該言詞陳述或書面陳述作成時之情況，認為適當者，
    亦得為證據；當事人、代理人或辯護人於法院調查證據時，
    知有第159 條第1 項不得為證據之情形，而未於言詞辯論終
    結前聲明異議者，視為有前項之同意。刑事訴訟法第159 條
    第1 項、第159 條之5 就此分別定有明文。本案所引用之供
    述及非供述證據，業經當事人同意作為證據，且經本院依法
    踐行調查證據程序，公訴人、被告均不爭執各該證據之證據
    能力，且迄本院言詞辯論終結前未就上開證據之證據能力聲
    明異議，又查無依法應排除其證據能力之情形，是後述所引
    用證據之證據能力均無疑義，依法自有證據能力，均得作為
    本案證據，先予敘明。
二、訊據被告丙○○固坦承有開設上揭大順郵局帳戶，並將該帳
    戶存摺、印章、提款卡、密碼交付真實姓名年籍不詳之成年
    人，惟矢口否認有將該帳戶之存摺等，提供詐騙集團成員使
    用，並辯稱：係看到自由時報上之信用貸款廣告後，欲貸款
    而於97年8 月1 日打撥該廣告上之電話號碼，嗣依對方之指
    示交付上開存摺等，至97年8 月13日對方要求先匯2 萬8000
    元後，次日向郵局辦理遺失，始知該帳戶已列為警示帳戶云
    云。惟查：
（一）上開大順郵局帳戶，係被告所開設乙節，除經被告供承在
      卷，並有中華郵政股份有限公司97年8 月21日儲字第0970
      721198號函暨帳號00000000000000帳戶開戶資料及客戶歷
      史交易清單可稽（見偵卷第51頁至第56頁）。又證人即被
      害人甲○○、鍾雪枝、戊○○於上開時間，遭人以如事實
      欄所載之詐術詐騙，致陷於錯誤，而匯款如事實欄所載之
      金額，至被告之上開大順郵局帳戶等情，業據甲○○（見
      偵卷第23頁至第24頁）、鍾雪枝（見偵卷第27頁至第28頁
      ）、戊○○（見偵卷第25頁至第26頁）於警詢時證述甚詳
      ，並有被害人甲○○97年8 月10日郵局匯款單據影本2 紙
      （見（見偵卷第29頁）、被害人甲○○之台中市警察局第
      二分局受理詐騙帳戶警示、電話斷話簡便格式表、內政部
      警政署反詐騙案件紀錄表、受理刑事案件報案三聯單、受
      理各類案件紀錄表各1 份（見偵卷P30 頁至第31頁、第34
      頁至第35頁）、被害人戊○○之台北市政府警察局中正一
      局仁愛派出所受理詐騙帳戶通報簡便格式表、內政部警政
      署反詐騙案件紀錄表、受理刑事案件報案三聯單各1 份（
      見偵卷第37頁至第40頁）、被害人戊○○以「王美華」名
      義匯入帳號00000000000000號之郵政國內匯款執據影本1
      紙（見偵卷第41頁）、被害人鍾雪枝之桃園縣政府警察局
      龍潭分局聖亭派出所受理詐騙帳戶通報警示簡便格式表、
      內政部警政署反詐騙案件紀錄表、受理刑事案件報案三聯
      單各1 份（見偵卷P42 頁至第43頁、第46頁、第49頁）、
      被害人鍾雪枝97.08.10郵局匯款單據2 紙（見偵卷第44頁
      ）、中華郵政股份有限公司97年8 月21日儲字第
      0970721198號函暨帳號00000000000000帳戶開戶資料及客
      戶歷史交易清單（見偵卷P51 頁至第56頁）可憑，是被告
      上開大順郵局帳戶確實遭真實姓名年籍不詳之詐騙集團成
      年成員作為詐欺取財使用無訛。
（二）被告雖辯稱：係看到自由時報上之信用貸款廣告後，欲貸
      款而於97年8 月1 日打撥該廣告上之電話號碼，嗣依對方
      之指示交付上開存摺等，至97年8 月13日對方要求先匯2
      萬8000元後，次日向郵局辦理遺失，始知該帳戶已列為警
      示帳戶云云，惟查：被告高中畢業，並非毫無常識之人，
      又自承曾辦理信用貸款（見偵卷第108 頁），豈會不知辦
      理信用貸款之正常程序為何。被告所辯僅憑存摺等物，即
      能辦理信用貸款乙節，已違一般人所知之經驗法則。況辦
      理信用貸款，應係由貸與人匯款至借用人之帳戶，借用人
      並無庸交付存摺、提款卡及告知對方密碼。
（三）被告又辯稱：交付上開存摺等資料，係為辦理信用貸款始
      提供他人乙節，有該報紙分類廣告、門號0000000000、
      0000000000號之通聯記錄，及證人乙○○可證。惟查：門
      號0000000000、0000000000號之通聯記錄，僅能證明被告
      持門號0000000000與持門號0000000000之人聯絡，並不能
      對被告有任何有利之證明（按：檢察官聲請簡易判決處刑
      書則認被告持門號0000000000與持門號0000000000之人聯
      絡，可以證明被告有上揭犯罪）；而證人乙○○於本院審
      理時證稱：被告並未向伊說辦理信貸時，對方要求提供提
      款卡、存摺等物，亦不知被告係提供上開物品辦理信貸，
      被告至97年8 月13日被告接獲電話後，始告訴伊有交上開
      物品之事等語（見簡上卷第55頁），可見證人乙○○對於
      被告交付上開存摺等物與詐欺集團成年成員之原因，是否
      係因為辦理信用貸款乙節，全係聽聞被告所述，其證明力
      與被告自己之陳述相同。且被告上開為辦理信貸始交付存
      摺等物之辯詞，並無可採，業如前述，是證人乙○○上開
      證述，自亦無可採。
（四）且被告對於係委託何人辦理、何人向伊拿上開帳戶存摺、
      印章、提款卡、密碼等物，毫無所悉，此觀被告於本院審
      理時陳稱：「（問：跟你接觸的人姓名？）他沒有跟我說
      名字，也沒有拿名片給我，他只是說是壹個主任叫他來拿
      的，他只跟我說要幫我跟玉山銀行申請貸款。」、「（問
      ：除了0000000000電話及報紙以外，還有什麼資料可以證
      明你確實是辦理信貸被騙的？）沒有。（問：有無資料可
      以提供法院查詢，是誰跟你拿提款卡帳戶？）我現在就算
      看到他本人也忘記了。」等語自明（見簡上卷第58頁背面
      ），則被告上開辯詞，毫無證據可資佐證，與一般人申辦
      貸款至少應該知悉委託辦理之對象為何人，及交付相關文
      件與何人之常情不符。參以存摺、印章、提款卡、密碼等
      金融存款帳戶資料，攸關個人財產權益之保障，其專有性
      甚高，一般人均有妥為保管及防止他人任意使用之認識，
      且該等專有物品如落入不明人士手中，極易被利用為與財
      產有關之犯罪工具，此亦為一般人生活認知所易體察之常
      識，因此，不會任意將上開物品交付與不詳之人，被告果
      需要該筆貸款而要將上開物品交付「某成年人」，其理應
      審慎確認「某成年人」之真實姓名、人別並掌握其行蹤，
      以確保可以自「某成年人」處取得借貸款項後，始交付相
      關帳戶資料，然被告竟甘冒「某成年人」可能行蹤不明而
      將貸得款項侵占入己，或帳戶可能遭他人利用為從事犯罪
      之工具之風險，容任上開重要物品流入不詳人士手中，供
      他人持該帳戶作為詐騙之工具，均與辦理貸款之常情有違
      ，則被告將本案存摺、印章、提款卡、密碼等物交付予他
      人，顯係有意提供該帳戶供人使用，且就他人將持其上開
      帳戶施行詐騙而使被害人匯款至其帳戶之結果應有所認識
      ，亦對此事實之發生並不違反其本意，被告自有幫助詐欺
      取財之未必故意至明。
（五）綜上所述，被告上開所辯，顯係事後卸責之詞，不足採信
      ，本件事證明確，被告犯行洵堪認定。
三、原審以被告罪證明確，認被告所為，係犯刑法第30條第1項
    前段、第339 條第1 項之幫助詐欺取財罪及同法第30條第1
    項前段、第339 條第3 項、第1 項之幫助詐欺取財未遂罪，
    被告以1 個幫助行為，幫助犯罪集團成員分別對被害人甲○○、鍾雪枝為詐欺取財既遂，對被害人戊○○為詐欺取財未
    遂之行為為想像競合犯，應從一重之幫助詐欺取財既遂罪處
    斷，因而適用刑法第30條第1 項前段、第2 項、第339 條第
    1 項之規定，並審酌被告任意將金融機關帳戶提供他人作為
    詐欺之犯罪行為使用，紊亂社會正常交易秩序，除使被害人
    受有新臺幣87,157元之損害，並造成國家查緝犯罪之困難，
    嚴重破壞社會治安及金融秩序，所為實不足取等一切情狀，
    量處有期徒刑2 月，並斟酌被告所犯上開情節，諭知以新臺
    幣1,000 元折算1 日為易科罰金之折算標準，其認事用法並
    無違誤，量刑亦屬妥適，被告上訴意旨否認犯罪，指摘原判
    決不當，為無理由，應予駁回。
據上論斷，應依刑事訴訟法第455 條之1 第1 項、第3 項、第36
8 條，判決如主文。
本案經檢察官丁○○到庭執行職務。
中    華    民    國    98    年    4     月    23    日
                  刑事第二庭  審判長法  官  林水城
                                    法  官  李昆南
                                    法  官  施盈志
以上正本證明與原本無異。
不得上訴。
中    華    民    國    98    年    4     月    23    日
                                    書記官  林雅婷


司法院資訊處製作；財團法人民間司法改革基金會備份。
